臺灣高雄地方法院刑事判決　　　　　100年度交簡上字第173號
上　訴　人　臺灣高雄地方法院檢察署檢察官
被　　　告　李上宗
上列上訴人因被告業務過失傷害案件，不服本院高雄簡易庭100
年度交簡字第2457號所為第一審判決（偵查案號：100年度偵字
第11664號），提起上訴，本院管轄之第二審合議庭判決如下：
    主  文
上訴駁回。
李上宗緩刑貳年，並應於民國壹百年拾貳月拾陸日前向被害人黃
嘉裕支付新臺幣參萬元。
    事  實
一、李上宗以駕駛計程車載客為其業務，係從事駕駛業務之人。
    其於民國99年5月27日凌晨2時50分許，駕駛車牌號碼YI-927
    號營業用小客車，沿高雄市前金區○○○路由北往南方向行
    駛，行經中山一路14號前時，應注意汽車行駛時，駕駛人應
    注意車前狀況，並隨時採取必要之安全措施，並應注意行車
    速度，依速限標誌或標線之規定，如無標誌或標線，行車時
    速不得超過50公里，而依當時情況又無不能注意之情形，竟
    疏未注意車前狀況及行車速度，即貿然駕車超速直行，適黃
    嘉裕於飲酒後騎乘車牌號碼ZJR-361 號輕型機車，在中山一
    路14號前由東往西方向，跨越雙黃線而橫越中山一路，李上
    宗之汽車駕駛座側之車頭遂與黃嘉裕之機車發生擦撞，致黃
    嘉裕受有右大腿深部撕裂傷共28公分併股四頭肌肌肉撕裂與
    肌腱斷裂、右膝前後十字韌帶內半月軟骨受損之傷害。李上
    宗於肇事後，在未被有偵查犯罪職權之公務員發覺前，主動
    向前來現場處理之警員坦承其為上揭交通事故肇事之人而自
    首犯罪。黃嘉裕經送醫後，經醫護人員對其實施抽血檢測，
    測得黃嘉裕血液酒精濃度高達195.3MG/DL，換算呼氣酒精濃
    度為每公升0.97毫克（黃嘉裕所涉公共危險罪嫌部分，另經
    檢察官為緩起訴處分確定）。
二、案經黃嘉裕訴由高雄市政府警察局新興分局報告臺灣高雄地
    方法院檢察署檢察官偵查起訴。
    理  由
壹、證據能力：
一、按被告以外之人於偵查中向檢察官所為陳述，除顯有不可信
    之情況者外，得為證據，刑事訴訟法第159條之1第2 項定有
    明文。偵查中對被告以外之人所為之偵查筆錄，或被告以外
    之人向檢察官所提之書面陳述，性質上均屬傳聞證據。惟現
    階段刑事訴訟法規定檢察官代表國家偵查犯罪、實施公訴，
    依法其有訊問被告、證人及鑑定人之權，證人、鑑定人且須
    具結，而實務運作時，檢察官偵查中向被告以外之人所取得
    之陳述，原則上均能遵守法律規定，不致違法取供，其可信
    度極高，自得為證據。本件告訴人兼證人黃嘉裕於100年4月
    27日於檢察官偵查中具結所為之證述（偵二卷第17頁至第19
    頁），性質上雖屬傳聞證據，惟係偵查中向檢察官所為之證
    述，並經具結，且無顯有不可信之情況，自具有證據能力。
二、又被告以外之人於審判外之陳述，雖不符合同法第159條之1
    至第159條之4之規定，但經當事人於審判程序同意作為證據
    ，法院審酌該言詞陳述或書面陳述作成時之情況，認為適當
    者，亦得為證據；當事人、代理人或辯護人於法院調查證據
    時，知有第159條第1項不得為證據之情形，而未於言詞辯論
    終結前聲明異議者，視為有前項之同意，刑事訴訟法第159
    條之5 定有明文。查本判決下列所引用之其他證據方法之證
    據能力，檢察官、被告及辯護人於本院準備程序及審判期日
    中均未予爭執，且迄至言詞辯論終結前亦未再聲明異議，本
    院審酌該等言詞陳述及書面陳述作成時之情況，並無不宜作
    為證據之情事，依刑事訴訟法第159條之5之規定，自得作為
    證據，合先敘明。
貳、實體部分：
一、訊據被告李上宗對上開事實均坦承不諱，核與告訴人兼證人
    黃嘉裕於警詢、偵查及本院審理中證述之情節相符（偵一卷
    第5至6頁、偵二卷第17至19頁、本院卷二第45頁反面至第47
    頁），並有高雄醫學大學附設中和紀念醫院99年6月5日診字
    第990605042號、99年8月31日診字第990831164號、99年9月
    16日診字第9909160  86號診斷證明書（偵一卷第7、10、12
    頁），高雄市立大同醫院99年8 月19日診字第0990819005號
    、99年8月25日診字第0990825011號、99年9月8日診字第099
    0908023 號診斷證明書（偵一卷第8、9、11頁），高雄市政
    府交通局車輛行車事故鑑定委員會99年11月1 日高市車鑑字
    第0990004498號函附之99年10月28日第0000000 號鑑定意見
    書（偵一卷第14頁），高雄市政府警察局新興分局道路交通
    事故現場圖（偵一卷第15頁）、道路交通事故調查報告(一)
    、(二) 各1份（偵一卷第17至18頁）、高雄市政府警察局交
    通大隊交通事故談話紀錄表影本2 份（偵一卷第19至20頁）
    ，高雄市政府警察局新興分局100年3月24日高市警新分偵字
    第1000006094號函附之肇事現場及車損照片16張（偵二卷第
    3至10頁）等在卷可稽。
二、且按汽車行駛時，駕駛人應注意車前狀況，並隨時採取必要
    之安全措施；而行車速度，依速限標誌或標線之規定，無速
    限標誌或標線者，行車時速不得超過50公里，道路交通交通
    安全規則第94條第3 項、第93條定有明文。經查被告為汽車
    駕駛人，以駕駛營業用自小客車為業，於上揭時、地駕車行
    經上開路段時，自應遵守前揭道路交通安全規則之規定，行
    車時速不得超過50公里，而本件交通事故發生時，天候晴，
    夜間有照明、柏油路面乾燥、無缺陷、無障礙物、視距良好
    ，並無不能注意之情事，被告竟疏未注意車前狀況及行車速
    度，貿然以超過時速50公里之速度超速行駛直行，致生本件
    交通事故等情，業據被告於警詢及偵訊中供述明確（偵一卷
    第3至4頁、偵二卷第19頁），並有上開道路交通事故調查報
    告表(一)、(二)各一份在卷可憑（偵一卷第17至18頁），是
    被告行為顯有過失甚明。雖告訴人於飲酒後騎乘輕型機車，
    跨越雙黃線而橫越中山一路，對於本件交通事故之發生亦與
    有過失，然亦不能因此免除被告之刑責。且高雄市政府交通
    局車輛行車事故鑑定委員會鑑定後，認告訴人酒精濃度過量
    駕駛車輛及未依遵行方向行駛，為肇事主因，被告超速行駛
    為肇事次因，其結果與本院前揭認定大致相符，有上開鑑定
    意見書在卷可佐（偵一卷第14頁），亦可一併供參。又告訴
    人確因本件交通事故而分別受有上開傷害，亦有前揭診斷證
    明書可佐，其所受上開傷害與被告之過失行為間，具有相當
    因果關係甚明，被告自應就其過失行為負責。從而，本件事
    證明確，被告上開業務過失傷害犯行，洵堪認定。
三、按刑法上所謂之業務，係指以反覆同種類之行為為目的之社
    會活動而言，申言之，係指個人基於其社會地位繼續反覆所
    執行之事務，其主要部分之業務固不待論，即為完成主要業
    務所附隨之準備工作與輔助事務，亦應包括在內。本件被告
    於本件車禍發生時，為計程車司機，係以駕駛計程車為執業
    內容，「駕駛」即屬被告個人基於其社會地位繼續反覆執行
    之事務，揆諸前揭說明，為從事駕駛業務之人。是核被告李
    上宗所為，係犯刑法第284條第2項前段之業務過失傷害罪。
    又被告於車禍發生後，停留在現場，並主動向前來處理之警
    員坦承肇事，而願接受裁判乙節，有高雄市政府警察局交通
    大隊交通事故談話紀錄表及本院公務電話記錄在卷可佐（偵
    一卷第19頁，原審100年度交簡字第2457號卷宗第3-1頁），
    應認被告已符合自首之要件，酌依刑法第62條前段規定，減
    輕其刑。
四、原審判決審酌被告迄今仍未能與告訴人成立和解，行為固不
    足取，惟念及被告前無犯罪之前科紀錄，素行良好，且本件
    傷害並非被告故意造成，惡性非重，被告並業已坦承過失傷
    害犯行，堪認具有悔意，並斟酌本件車禍之發生，告訴人酒
    精濃度過量駕駛車輛及未遵行方向行駛，為肇事主因，被告
    超速行駛，為肇事次因，本件車禍之發生，告訴人應負較多
    之過失責任，而被告曾與告訴人洽談和解，惟因告訴人堅持
    被告應賠償新臺幣（下同）200 萬元而無法達成，堪認被告
    與告訴人間未達成和解乙節，實難全然苛責於被告，不應僅
    以民事責任尚未釐清，即遽認被告犯後態度係屬不佳等情，
    於法定刑1 年以下有期徒刑、拘役或科罰金之範圍內，且以
    被告符合自首減刑要件，判處拘役20日，並諭知如易科罰金
    之折算標準，其認事用法均無不合，量刑亦屬妥適，上訴意
    旨援用告訴人請求上訴理由，指摘原審量刑過輕，請求撤銷
    原審判決，自無理由，應予駁回。
五、末查，被告前未曾受有期徒刑以上刑之宣告，有臺灣高等法
    院被告全國前案紀錄表在卷可稽，其坦認犯行，並表示願意
    與告訴人和解之意，惟因告訴人於本院審理中仍堅持被告應
    賠償50萬元而無法達成，有本院100年11月2日審理筆錄（本
    院卷二第49頁）等在卷可稽，足見被告行為後已見悔意，其
    因一時失慮，致罹刑章，本院認被告經此偵審程序，應知警
    惕而無再犯之虞，前開所宣告之刑以暫不執行為適當，併予
    宣告緩刑2 年，以啟自新。另考量被告上開犯罪情狀，認除
    前開緩刑之宣告外，有賦予被告一定金額負擔以賠償被害人
    之必要，審酌被告犯罪情節等事項，併予諭知被告應於100
    年12月16日前向被害人黃嘉裕支付3 萬元，以彌補其部分之
    損失
據上論斷，應依刑事訴訟法第455條之1第1項、第3 項、第368條
，刑法第74條第1項第1款、第2項第3款，判決如主文。
本案經檢察官李茂增到庭執行職務。
中    華    民    國   100    年    11    月    16    日
                  刑事第二庭  審判長法  官  李政庭
                                    法  官  施盈志
                                    法  官  洪韻庭
以上正本證明與原本無異。
不得上訴。
中    華    民    國   100    年    11    月    17    日
                                    書記官  莊永利